最高法院刑事判決　　　　　　一○○年度台上字第六六四三號
上　訴　人　台灣高等法院檢察署檢察官
被　　　告　李○○姓名、年籍.
上列上訴人因被告妨害性自主案件，不服台灣高等法院中華民國
九十九年七月二十九日第二審更審判決（九十九年度上更(一)字第
二０九號，起訴案號：台灣士林地方法院檢察署九十六年度偵字
第六０八號），提起上訴，本院判決如下：
    主  文
上訴駁回。
    理  由
按刑事訴訟法第三百七十七條規定：上訴於第三審法院，非以判
決違背法令為理由不得為之；是提起第三審上訴，應以原判決違
背法令為理由，係屬法定要件；如果上訴理由書狀並未依據卷內
訴訟資料具體指摘原判決不適用何種法則或如何適用不當，或所
指摘原判決違法情事顯與法律規定得為第三審上訴理由之違法情
形不相適合時，均應認其上訴為違背法律上之程式，予以駁回。
本件原判決以公訴意旨略以：被告李○○（名字、年籍、住所詳
卷）有其理由欄一、所載之檢察官起訴之犯行，因認被告涉犯刑
法第二百二十二條第一項第三款、第二百二十一條第一項之加重
強制性交罪嫌云云。惟經審理結果，認不能證明被告犯罪，因而
維持第一審諭知被告無罪之判決，駁回檢察官在第二審之上訴，
已詳敘其調查證據之結果及證據取捨之理由；從形式上觀察，原
判決並無違背法令之情形。檢察官上訴意旨略以：(一)告訴人Ａ女
（係被告前妻Ｂ女之大嫂；Ａ女、Ｂ女姓名、年籍均詳卷）為重
度精神智能障礙者，應無憑空杜撰誣陷他人之能力，且Ａ女於警
詢、偵查及法院審理中所證被性侵情節均大致相符，若非親身經
歷，以其精神智能狀況，能否刻意杜撰實非無疑，益見Ａ女之指
訴確屬可採。又Ａ女已結婚生子，且又為身心障礙之人，焉有同
意與被告發生關係之可能？若被告係單純要與Ａ女聊天，何以要
進入房間？又何以將房門反鎖？顯見被告所辯與常情有悖。原判
決予以採信，有違論理及經驗法則。(二)Ａ女內褲之褲底斑跡經檢
驗雖未發現精子細胞，惟經進行男性Y染色體DNA-STR型別檢測後
，與被告Y染色體DNA-STR型別相同，足見被告實有與Ａ女發生性
關係。再依內政部警政署刑事警察局函，未發現精子細胞之原因
，有可能是因為精子細胞含量過少或無精子細胞所致，亦無法排
除留存在Ａ女內褲上之斑跡係屬精液斑。又該斑跡究屬男性體內
之何種細胞？被告所供以舌頭舔Ａ女下體及撫摸Ａ女生殖器，是
否會導致在Ａ女內褲上檢測出Y染色體DNA-STR型別與被告相同之
結果？原審未詳為釐清，逕認被告與Ａ女未有性交行為，有證據
調查未盡之違法。(三)Ａ女為身心障礙者，在家族經營之商店擔任
店員，係屬於經濟地位較為弱勢之人，且Ｂ女亦稱Ａ女在精神上
較容易緊張，自卑與無安全感，再由Ａ女向社工求助之時，十分
害怕不斷發抖，並表示遭人性侵很丟臉，覺得對不起家人、姑姑
等情以觀，此種加害者為親屬，受害者之反應自難與遭素不相識
者侵害，通常會即時呼叫求救之情形相比擬，原審遽為被告無罪
之諭知，亦與經驗法則有違。(四)依被告於第一審及原審審理中之
供述，被告有摸Ａ女胸部及吻Ａ女下體，因Ｂ女剛好回來，被告
生殖器未完全勃起而未插入，則被告顯有刑法第二百二十五條第
三項、第一項之對於女子利用其精神、身體障礙、心智缺陷或其
他相類之情形，不能或不知抗拒而為性交未遂之情形。原判決遽
以Ａ女於案發前一天與其配偶有行房，即認Ａ女對於性行為並非
不認識，且應有性自主決定權，被告對Ａ女為上開猥褻行為，不
成立上開罪名，但原判決未審酌Ａ女既於案發前一日已與其配偶
有行房，則於隔日焉可能有被告所言有性衝動引誘被告撫摸及舔
其生殖器之行為，原判決證據採擇有違論理與經驗法則等語。
惟查：（一）原判決於理由欄說明：Ａ女於第一審審理中雖證稱
所穿之圍裙在客廳內為被告脫下，並遭被告強拉入房間予以性交
等語，然Ｂ女證稱返家時未發現客廳內有黑色圍裙，未聽到任何
聲音，迨伊要求開房門，Ａ女要伊「等一下」等語，又Ａ女證稱
被告舔伊下體時，Ｂ女就回來了，伊及被告就趕快穿衣服，伊有
對Ｂ女說等一下等語；Ａ女於被告對之為強制性交行為之際，聽
聞Ｂ女返家，竟未加以呼救而為上開之回應，顯不符常情，Ａ女
所稱被告對之施以強制力，其真實性即有疑問。又Ａ女經驗傷其
處女膜有陳舊性撕裂傷，雖有行政院衛生署基隆醫院出具受理疑
似性侵害事件驗傷診斷書在卷，但依上開診斷書補充說明欄所載
，Ａ女於案發前一日曾與先生同房，而Ａ女亦陳稱育有一女等語
；另Ａ女內褲上之斑跡，經內政部警政署鑑驗結果，未發現精子
細胞，未能檢出精子細胞之可能原因為精子細胞含量過少或無精
子細胞，而斑跡含有男性Y 染色體，表示留有人類男性細胞，其
男性Y染色體DNA-STR型別檢測與被告STR 型別相同，有該局鑑驗
書及函在卷，參以Ａ女之上開供述，及被告供稱曾以舌頭舔Ａ女
生殖器等語，尚難以上開驗傷診斷書等證據而逕認被告於案發當
日有對Ａ女為性交之行為。原判決並說明Ａ女固為身心障礙者，
參酌Ａ女自陳已結婚生子，且於案發前一日曾與其夫行房等情，
Ａ女對於性行為並非不認識，且應有性自主決定權，尚難認被告
對Ａ女為上開猥褻行為之際，Ａ女確有因精神、身體障礙、心智
缺陷或其他相類情形而不能或不知抗拒之情事。綜上，原判決乃
為被告有利之認定。原判決於理由欄復就檢察官提起第二審上訴
以被告前後供述不一，且諸多不合常情，而Ａ女係多重障礙之重
度精神智能障礙者，應無憑空杜撰誣陷他人之能力，Ａ女屬於經
濟地位較為弱勢之人，Ｂ女亦稱Ａ女在精神上較容易緊張，自卑
與無安全感，再由Ａ女向社工求助之時，十分害怕不斷發抖，並
表示遭人性侵很丟臉，覺得對不起家人、姑姑等情以觀，此種加
害者為親屬，受害者之反應自難與遭素不相識者侵害，通常會即
時呼叫求救之情不同等為由，指摘第一審判決不當，詳為說明卷
內查無其他相關證據資料，足以證明Ａ女之指述屬實，尚不能以
Ａ女之智能狀況即認被告有本件強制性交之犯行，予以指駁。經
核原判決所為論斷，俱與卷內資料相符，其採證認事並無違背證
據法則。上訴意旨(一)(三)(四)係就原審採證認事之適法職權行使及原
判決已說明之事項，漫事指摘，或單純為事實上之爭執；俱非適
法之第三審上訴理由。（二）依卷內資料，內政部警政署刑事警
察局已函覆稱：「無法確認（斑跡）男性細胞之組織來源」（第
一審卷第三十八頁），況檢察官於原審審判期日，經審判長詢以
：「尚有何證據請求調查？」時，答稱：「無」（原審卷第四十
二頁背面）。原審認本件事證已明，未再為其他無益之調查，難
認有調查職責未盡之違誤。上訴意旨(二)亦非適法之上訴理由；至
其他上訴意旨，並未依據卷內資料具體指摘原判決究係如何違背
法令，俱非適法之第三審上訴理由。綜上，應認上訴人之上訴違
背法律上之程式，予以駁回。
據上論結，應依刑事訴訟法第三百九十五條前段，判決如主文。
中    華    民    國  一○○  年   十一   月   三十   日
                      最高法院刑事第三庭
                          審判長法官  林  永  茂  
                                法官  蘇  振  堂  
                                法官  林  秀  夫  
                                法官  林  立  華  
                                法官  蔡  國  在  
本件正本證明與原本無異
                                      書  記  官  
中    華    民    國  一○○  年   十二   月    七    日
                                                      Ｑ